最高法院刑事判決　　　　　　　　　　　　　　　　八十八年度台上字第五二二號
　　上訴人　甲○○
右上訴人因強盜案件，不服台灣高等法院中華民國八十七年十月十三日第二審判決（
八十七年度上訴字第四二五一號，起訴案號：台灣板橋地方法院檢察署八十七年度偵
字第一一二一二號），提起上訴，本院判決如左：
    主  文
原判決撤銷。
甲○○在第二審之上訴駁回。
    理  由
本件原判決認定上訴人甲○○曾於民國八十六年間因犯竊盜罪，經台灣板橋地方法院
判處有期徒刑六月，復因犯逃亡罪，為國防部軍法局判處有期徒刑八月確定，上開二
罪經台灣板橋地方法院裁定定其執行刑為有期徒刑一年二月，刑期自同年七月二十一
日起算，迄八十七年四月三十日假釋出獄。假釋期間至同年五月十七日屆滿，仍不知
悔改，復意圖為自己不法所有，於同年五月二十九日晚間九時許，攜帶其所有客觀上
足以危害生命、身體安全，可供兇器使用之鐵剪刀及手電筒各一支，以鐵剪刀毀壞台
北縣土城市○○路○段四八巷一一號五樓（原判決誤書為四樓）黃桐立住宅之鐵窗後
，即自鐵窗毀損處踰越侵入該宅內竊取黃桐立所有瑞士刀、鏟子各乙把、鑰匙三把、
手套乙雙、塑膠繩乙條等物。得手後於接續尋找其他財物之際，為返家之黃桐立、黃
朝兒發現追捕；上訴人為脫免逮捕，以竊得之瑞士刀攻擊黃朝兒，惟為黃朝兒以木棍
擊落。上訴人趁機向外逃逸，於脫逃時復在台北縣土城市○○路○段四十八巷十三號
頂樓與黃朝兒扭打，對黃朝兒接續施以強暴行為，致黃朝兒跌倒受有左手肘骨破裂之
傷害。終為黃桐立、黃朝兒合力制伏並報警處理，扣得上述鐵剪刀、手電筒各一支。
案經被害人黃朝兒訴警偵辦等情。係以上開事實迭據上訴人於檢警偵訊中供承不諱，
核與被害人黃桐立、黃朝兒指訴情節相符，並有贓物認領保管單及扣案之鐵剪刀、手
電筒各一支在卷可稽。而黃朝兒受傷情形並經檢察官勘驗屬實，為其所憑之證據及認
定之理由。對於上訴人事後所辯：僅侵入住宅行竊，未持刀攻擊黃朝兒，係其自行跌
倒受傷各語，均為諉卸之詞，無足採信，亦於理由內逐一指駁。核上訴人所為，係犯
刑法第三百二十九條、第三百三十條第一項之加重準強盜罪。又其於脫免逮捕時對黃
朝兒施強暴致傷，經黃朝兒提出傷害告訴，另犯刑法第二百七十七條第一項之傷害罪
。其以一行為犯上開二罪，為想像競合犯，應從一重之刑法第二百二十九條、第三百
三十條第一項加重準強盜罪論處。公訴人雖未論究上訴人之傷害犯行，然傷害罪與加
重準強盜罪間有裁判上一罪關係，為起訴效力所及，自當合併審判。因認第一審適用
刑法第三百二十一條第一項第一款第二款第三款、第三百二十九條、第三百三十條第
一項、第五十五條、第三十八條第一項第二款之規定，論上訴人以攜帶兇器毀越安全
設備於夜間侵入住宅竊盜，因脫免逮捕，當場施以強暴罪，審酌上訴人犯罪動機、目
的、手段及對被害人生命、身體、財產之危害至鉅等一切情狀，量處有期徒刑六年。
又以扣案之鐵剪刀、手電筒各一支為上訴人所有供犯罪所用之物，予以宣告沒收，為
無不合，予以維持，駁回上訴人在第二審之上訴。原非無見。惟查在有期徒刑所餘刑
期內未經撤銷假釋者，其未執行之刑，以已執行論，刑法第七十九條第一項前段定有
明文。上訴人曾於八十六年間因犯竊盜罪，經台灣板橋地方法院判處有期徒刑六月，
復因犯逃亡罪，為國防部軍法局判處有期徒刑八月確定，上開二罪經台灣板橋地方法
院裁定定其應執行刑為有期徒刑一年二月，刑期自同年七月二十一日起算，迄八十七
年四月三十日假釋出獄，假釋期間至同年五月十七日已告屆滿，未經撤銷假釋，有台
灣高等法院檢察署刑案紀錄簡覆表附卷可憑，其未執行之刑，以已執行論，則其於有
期徒刑執行完畢後五年內再犯本件有期徒刑以上之罪，為累犯，應依法加重其刑。第
一審裁判正本送達後，發現正本誤繕為不構成累犯與原本所載不符，已重行繕印送達
，原審不察，竟認上訴人前犯竊盜罪假釋期滿再犯本罪不構成累犯，不撤銷第一審
判決猶駁回上訴人在第二審之上訴，顯有適用法則不當及理由矛盾之違誤。上訴人上
訴意旨，仍執陳詞，否認有強盜之故意，並漫指警察刑求逼供，原判決竟採警訊筆錄
為犯罪之證據云云。然其於偵審中則供承警訊筆錄係屬實在，從未為刑求之抗辯，空
言於第三審為新事實之主張，其上訴理由固無足取。然上開違誤，尚不影響於事實之
確定，且為本院得依職權調查之事項，可據以為裁判，應由本院將原判決撤銷，改判
駁回上訴人在第二審之上訴，以資糾正。
據上論結，應依刑事訴訟法第三百九十七條、第三百九十八條第一款，判決如主文。
中      華      民      國    八十八    年      二      月      四      日
                              最高法院刑事第七庭
                                  審判長法官  紀  俊  乾
                                        法官  楊  商  江
                                        法官  黃  正  興
                                        法官  賴  忠  星
                                        法官  林  茂  雄
      右正本證明與原本無異
                                              書  記  官
中      華      民      國    八十八    年      二      月      八      日
